臺灣高等法院臺中分院刑事判決
110年度上易字第901號
上  訴  人  
即  被  告  張立人


上列上訴人因妨害秩序案件，不服臺灣臺中地方法院110年度易
字第841號中華民國110年9月27日第一審判決（起訴案號：臺灣
臺中地方檢察署109年度偵字第20348號），提起上訴，本院判決
如下：
    主  文
原判決撤銷。
張立人犯僭行公務員職權罪，累犯，處拘役肆拾日，如易科罰金
，以新臺幣壹仟元折算壹日。
    犯罪事實
一、張立人因協助臺中市政府警察局第五分局四平派出所誘捕偵
    查毒品案件，基於冒充公務員行使職務之犯意，擅自於民國
    109年2月23日晚間9時許，在臺中市北區益民商圈○○○燒烤店
    ，向在該店用餐之林歆宸、李椏萱佯稱，其為臺中市政府警
    察局刑警，因偵辦毒品案件，須由一名女性佯裝為購毒者接
    聽電話，引導對方至約定地點云云，林歆宸誤信張立人係具
    刑警身分之公務員，而同意為張立人接聽電話，張立人復為
    一己追查詐欺集團成員之目的，承同一冒充公務員行使職務
    之接續犯意，詢問林歆宸、李椏萱是否願意協助警方偵辦詐
    欺案件，林歆宸、李椏萱不疑有他而應允後，張立人邀請林
    歆宸、李椏萱共同成立名為「打擊犯罪人人有責」之LINE群
    組，復於翌日（即24日）凌晨1時41分許，傳送訊息要求林
    歆宸、李椏萱提供身分證正反面及存摺封面照片，以此方式
    冒充警察身分而行使職權。嗣張立人將其所取得林歆宸、李
    椏萱之身分證正反面及存摺封面照片，提供予不詳詐欺集團
    成員，欲用以將詐欺集團成員誘出而報警加以逮捕。後李椏
    萱於109年5月18日接獲臺北市政府警察局內湖分局通知其到
    案說明，林歆宸、李椏萱察覺有異而報警處理，因而查悉上
    情。
二、案經臺中市政府察局第二分局報告臺灣臺中地方檢察署檢察
    官偵查起訴。
    理  由
一、證據能力部分：
(一)按被告以外之人於審判外之言詞或書面陳述，除法律有規定
    者外，不得作為證據，刑事訴訟法第159條第1項定有明文；
    復按被告以外之人於審判外之陳述，雖不符前4條之規定，
    而經當事人於審判程序同意作為證據，法院審酌該言詞陳述
    或書面陳述作成時之情況，認為適當者，亦得為證據；當事
    人、代理人或辯護人於法院調查證據時，知有第159條第1項
    不得為證據之情形，而未於言詞辯論終結前聲明異議者，視
    為有前項之同意，同法第159條之5規定甚明。本案所據以認
    定被告犯罪事實之證據，其中屬傳聞證據部分，因檢察官、
    上訴人即被告（下稱被告）張立人於本院審理迄言詞辯論終
    結前，均未對於證據能力聲明異議（見本院卷第40頁、第55
    頁至第61頁），本院審酌各該證據之取得或製作過程無違法
    或不當之情況，認以之為本案判斷之依據為適當，是該傳聞
    證據均具有證據能力。
(二)本案所引用之非供述證據，經本院依法踐行調查證據程序，
    檢察官、被告及辯護人均同意各該證據有證據能力，且亦查
    無依法應排除其證據能力之情形，是後述所引用非供述證據
    之證據能力亦均無疑義，併此敘明。
二、認定犯罪事實所憑之證據及理由：
(一)前揭犯罪事實，業據被告於本院審理時坦承不諱（見本院卷
    第40頁、第60頁），核與證人林歆宸、李椏萱於警詢及偵查
    時證述之情節相符（見偵20348卷第33頁至第36頁、第37頁
    至第40頁、第75頁至第78頁），復有員警職務報告書暨附件
    （見偵20348卷第21頁、第99頁至第104頁）、被告與林歆宸
    、李椏萱於「打擊犯罪人人有責」LINE群組對話紀錄擷圖（
    見偵20348卷第43頁至第46頁）、李椏萱之報案資料（見偵2
    0348卷第47頁至第53頁）、與被告有關之相關地方檢察署書
    類（見偵20348卷第91頁至第95頁、第115頁至第117頁、第1
    19頁至第123頁、第125頁至第131頁）、臺南市政府警察局
    麻豆分局領據（見偵10510卷第61頁）、麻豆分局偵查隊職
    務報告（見偵10510卷第65頁）、全家便利商店貨件配送進
    度查詢（見偵10510卷第66頁）、被告與「鈔好借-小汶」LI
    NE對話紀錄擷圖（見偵10510卷第77頁至第80頁）等附卷可
    稽。足認被告前揭任意性之自白與事實相符，應堪信為真實
    。
(二)綜上所述，本件罪證已臻明確，被告犯行洵堪認定，自應依
    法論科。
三、論罪科刑：
(一)核被告所為，係犯刑法第158條第1項之僭行公務員職權罪。
    被告對林歆宸、李椏萱佯稱其為臺中市政府警察局刑警，因
    偵辦毒品案件、詐欺案件，先後要求林歆宸、李椏萱協助接
    聽電話及提供身分證正反面及存摺封面照片等犯行，係於密
    切接近之時地實施，且係侵害同一之法益，各行為之獨立性
    極為薄弱，依一般社會健全觀念，在時間差距上，難以強行
    分開，在主觀上顯係基於單一之犯意，應認係屬接續犯，而
    為包括之一罪。
(二)被告前因竊盜案件，經原審法院以106年度易字第2395號判
    決判處有期徒刑8月確定，於107年10月26日執行完畢等情，
    此有臺灣高等法院被告前案紀錄表1份在卷可稽（見本院卷
    第21頁至第28頁），其受有期徒刑之執行完畢後，5年內故
    意再犯本件有期徒刑以上之罪，為累犯，另參酌大法官釋字
    第775號解釋意旨，本件依法加重其刑並無罪刑不相當之情
    況，應依刑法第47條第1項規定，加重其刑。　　
四、本院將原判決撤銷改判之說明：
(一)原審認被告所涉妨害秩序犯行事證明確，予以論罪科刑，固
    非無見。惟查，被告前於警詢、偵查及原審審理時均矢口否
    認本件妨害秩序犯行，然其於本院審理時已坦承前揭犯行，
    原審未及審酌被告坦承犯行之犯罪後態度，其量刑裁量權之
    行使，即有未周延之情形而有可議之處。被告上訴意旨請求
    從輕量刑，為有理由，自應由本院將原判決予以撤銷改判。
(二)爰審酌被告為協助員警偵查毒品案件，因此假冒刑警之身分
    ，而獲被害人林歆宸同意為其接聽電話，復為一己追查詐欺
    集團成員之目的，要求被害人林歆宸、李椏萱提供身分證正
    反面及存摺封面照片，將之提供予不詳詐欺集團成員，以此
    方式僭行公務員職權，損及警察形象及執行職務之公信力，
    實有可議之處，然考慮被告僭行公務員職權之動機、目的，
    係為追求社會治安良好，並非用以圖自己或他人之不法利益
    ；兼衡被告之素行、手段、高職肄業之智識程度、自陳家境
    勉持以及犯後態度等一切情狀，量處如主文第2項所示之刑
    ，並諭知易科罰金之折算標準。
據上論斷，應依刑事訴訟法第369條第1項前段、第364條、第299
條第1項前段，判決如主文。 　
本案經檢察官謝志遠提起公訴，檢察官陳幸敏到庭執行職務。
中　　華　　民　　國　　111 　年　　1　　月　 　18　　日
            刑事第六庭　  審判長法　官　許  冰  芬
                                法　官　鍾  貴  堯
                                法　官　劉  柏  駿
以上正本證明與原本無異。
不得上訴。
                                書記官  林  巧  玲

中　　華　　民　　國　　111 　年　　1 　　月　　18　　日